【裁判字號】    89,交聲,26
【裁判日期】    890928
【裁判案由】    違反道路交通管理處罰條例聲明異議
【裁判全文】
臺灣苗栗地方法院交通事件裁定                      八十九年度交聲字第二六號
    原處分機關  交通部公路局新竹區監理所苗栗監理站
    異議人  即  甲○○
    受處分  人
右列受處分人因違反道路交通管理處罰條例案件，對於交通部公路局新竹區監理所苗
栗監理站民國八十九年六月二十一日所為之處分（苗稽車字第五四—Ｅ000000
00號裁決書），聲明異議，本院裁定如左：
    主  文
原處分撤銷。
甲○○不罰。
    理  由
一、原處分意旨略以：異議人即受處分人甲○○於民國八十九年四月十七日下午六時
    三十八分許，騎乘車號ＲＰＩ—六七八號輕型機車，行經新竹市○○路與武陵路
    口，因闖紅燈及不服警員之取締逃逸，為新竹市警察局第一分局警員乙○○逕行
    舉發。因異議人未於舉發違反道路交通管理事件通知單（下稱舉發單）所載應到
    案時間內到站接受裁罰，交通部公路局新竹區監理所苗栗監理站（下稱苗栗監理
    站）乃依道路交通管理處罰條例第五十三條、第六十條第二項第一款暨違反道路
  交通管理事件統一裁罰標準及處理細則第四十四條第一項規定，於八十九年六月
    二十一日，逕行裁決其應處罰鍰新台幣（下同）五千四百元等語。
二、原處分機關認異議人有前開行為，無非以異議人有前開違規行為已據舉發警員當
    場記下異議人所有之前揭機車車號查明屬實，並有舉發單一紙在卷足憑為據。惟
    異議人聲明異議意旨則以：八十九年四月十七日伊在家中帶兩個小孩及準備晚餐
    ，前開機車放在家裡未有人騎用，且伊和丈夫均在新竹科學園學區及附近的營造
    辦公室上班，往返之間，都走高速公路，另伊之住家在頭份鎮，與違規地點不符
    ，時間上也不符，即使須外出，因要帶兩歲及七歲的兩個小孩，不可能用機車，
    只要離開頭份，一定開車，警察所取締的違規者不是伊，是否因天色已晚，看不
    清楚而誤看車號等語。
三、經查，異議人主張其當天在家帶兩歲及七歲的兩個小孩，業據其提出戶籍謄本一
    份在卷為証，依戶籍謄本所載，異議人確有二個小孩，分別是二歲與七歲。再者
    ，就舉發之過程，證人即當天舉發之警員乙○○在本院訊問時證稱：當天伊在路
    口執勤，騎乘機車闖紅燈之人未停下，伊記下車號回分局後才舉發，當時未拍照
    ，騎乘機車之人是男或女不記得，車子顏色亦未注意，伊不知異議人是否為當時
    騎乘機車之人（見本院八十九年八月三日筆錄）。惟記錯車號或車號中之一字並
    非不可能，況騎乘機車者未必係車主，故單憑車號即逕行舉發「車主」，未免率
    斷。另所記下的車號亦有可能遭他人偽造而懸掛於機車上（俗稱之Ａ、Ｂ牌），
    且現今社會上不少飆車族為規避警方取締，以偽造車牌掛在機車上使用之情形屢
    見不鮮。本件舉發之過程既因被舉發人未停車受檢，致未拍照，故無照片可證明
    係異議人或其使用人駕駛該車違規，誤判之可能性已非常高。再就常情而言，本
    件警方取締的地點在新竹市○○路與武陵路口，而異議人係住在苗栗縣頭份鎮，
    且異議人尚要帶二個小孩，若要到新竹市，理應會駕駛自用小客車或搭車，不太
    可能騎乘機車遠從苗栗縣頭份鎮到新竹市。此外本院查無其他任何証據足以証明
    異議人有於上開時間在新竹市○○路與武陵路口違規被取締之情形。異議人之前
    開辯詞應堪採信，本件積極証據既不足以証明異議人有上開違規行為，即應為有
    利異議人之認定。前開舉發單所載之（一）闖紅燈及（二）不服交通警察之取締
    逃逸，尚不足以証明係異議人所為。原處分未予詳查，遽與裁罰，自有未洽，本
    件異議為有理由，原處分應予撤銷，並諭知異議人不罰。
四、據上論斷，應依道路交通案件處理辦法第二十條，裁定如主文。
中      華      民      國      八十九    年      九      月    二十八  日
                                臺灣苗栗地方法院交通法庭
                                    法  官  劉  興  浪
右正本證明與原本無異。
如不服本裁定，應於送達後五日內，向本院提出抗告狀，抗告於臺灣高等法院台中分
院。
                                    書記官  陳  建  分
中      華      民      國      八十九    年      九      月    二十八  日


司法院資訊處製作；財團法人民間司法改革基金會備份。
